【裁判字號】    88,交易,340
【裁判日期】    891216
【裁判案由】    公共危險等
【裁判全文】
臺灣桃園地方法院刑事判決                        八十八年度交易字第三四號
    公  訴  人  臺灣桃園地方法院檢察署檢察官
    被      告  丁○○
右列被告因公共危險等案件，經檢察官提起公訴（八十八年度偵字第一一五九二號）
，本院判決如左：
        主  文
丁○○服用酒類，不能安全駕駛動力交通工具而駕駛，處有期徒刑參月；又因過失致
人於死，處有期徒刑壹年。應執行有期徒刑壹年貳月。緩刑伍年。
        事  實
一、丁○○於民國八十八年七月十七日十六時三十分許，在中壢市區內喝三罐鋁罐啤
    酒，飲酒後其吐氣所含酒精成份高達每公升二毫克，已達不能安全駕駛動力交通
    工具之程度，本應注意依法不得駕車，竟仍於是日十七時十五分許，駕駛車號Ｙ
    Ｈ—二七四三號自用小客車，沿桃園縣平鎮市○○路南勢二段外側車道由中壢市
    往龍潭鄉方向行駛，行經桃園縣平鎮市○○路南勢二段四六０巷巷口，原應注意
    遵守該路段時速五十公里之行車速率限制，並應注意車前狀況隨時採取必要之安
    全措施，以避免發生危險，且依當時情形，並無不能注意之情事。詎竟疏未注意
    ，且以六十公里時速駕車超速行駛，適對向車道有沈德祥騎乘車號ＵＺＦ─二五
    七號輕型機車，亦疏未注意汽車行駛至交岔路口，轉彎車應讓直行車先行之規定
    ，貿然於該路口左轉彎欲往桃園縣平鎮市○○路南勢二段四六０巷，丁○○因此
    閃避不及致車頭撞擊沈德祥，沈德祥彈至其車前擋風玻璃後再跌滑落地，受有顱
    內出血及頭部外傷等傷害，經送醫急救仍因傷重不治死亡。丁○○隨即向前往現
    場處理警員乙○○自首過失致死犯行，而不逃避接受裁判，嗣經警為酒精測試後
    ，始發覺其公共危險犯行。
二、案經桃園縣警察局平鎮分局報請臺灣桃園地方法院檢察署檢察官偵查起訴。
        理  由
一、訊據被告丁○○對於右揭時、地酒後駕車超速肇事致被害人沈德祥死亡伊有過失
    之事實均坦承不諱，並有桃園縣警察局道路交通事故調查報告表一紙、現場照片
    十六禎附卷可稽，又被害人沈德祥確因本件車禍受有如事實欄所載傷勢而死亡之
    事實，亦經檢察官督同法醫師相驗屬實，有勘驗筆錄、相驗屍體證明書、驗斷書
    各一份在卷可考。被告雖辯稱當時僅飲啤酒三罐未至酒醉，神智依然清醒，酒精
    測試指被告吐氣酒精濃度達二點零毫克，則應已陷於泥醉，顯與其當時情狀不合
    云云。然查，被告於肇事後經警測試結果，吐氣所含酒精成份高達每公升二毫克
    ，有酒精濃度測定單影本一紙存卷可證，而上開警用酒精測試儀器有定期送桃園
    縣警察局保養維護之情，亦據證人即警員乙○○到庭結證屬實，則上開酒精濃度
    測定單所示檢測結果，應可憑信。次查，依照交通部運輸研究所七十九年八月對
    駕駛人行為之研究（酒醉駕車對駕駛行為之分析研究）指出，吐氣每公升酒精含
    量0.25mg等於血液中酒精濃度（Blood Alcohol Concentration簡稱 BAC)百分之
    0.05（亦即每100ml血液中含50mg 酒精)，而（一）BAC到達百分之0.03至百分之
    0.05時，對駕駛能力之影響為：多數駕駛人心境逐漸幻不定、視覺與反應靈敏性
    減弱、對速度及距離的判斷力差。對心理行為之影響為：觀察力逐漸欠缺、心情
    漸趨輕鬆、自信心增加、多話、精神狀態處於陶醉感。（二）BAC 到達百分之0.
    05至百分之0.08時，對駕駛能力之影響為：反應遲純、駕駛能力受損、遲而不決
    或決而不行。對心理行為之影響為：情緒鬆弛、感情與行為趨向誇張、肌肉不協
    調、精神處於興奮狀態。（三）BAC 到達百分之0.08至百分之0.15時，對駕駛能
    力之影響為：判斷力嚴重受到影響、能與精神協調受損、駕駛之體能困難增加。
    對心理行為之影響為：產生情緒異常現象、步伐不平穩、言語不清、反應惡劣、
    記憶及判斷力受損、精神處於錯亂狀態。（四）超過百分之0.5，對駕駛人能力
    之影響為：無法開車。對心理行為之影響為：爛醉如泥、失去知覺可能致死、精
    神處於昏睡狀態。飲酒後吐氣0‧55Mg/L相當於BAC百分之0.11，參酌上開說明，
    其判斷力、精神協調及駕駛體能、精神狀態等綜合判斷，已明顯達於不能安全駕
    駛程度。本件被告查獲時吐氣所含酒精成份既高達每公升二毫克（即 2.0毫克）
    ，猶超過0.55毫克甚多，且證人即製作警訊筆錄警員乙○○亦證稱被告當時有喝
    酒，走路會搖晃答話不流利等語，堪認被告確有服用酒類以致不能安全駕駛動力
    交通工具而駕駛之事實。至證人丙○○固證稱聞到被告有酒味，然被告應對尚屬
    正常等語，惟人於醉酒之狀態下，突遇意外變故，一時驚嚇及高度緊張致酒意全
    消，神情回復，此核屬正常之生理反應，證人丙○○亦稱被告當時很緊張等語，
    是尚不得但執此被告於肇事後因遭受驚嚇而回復常態之情形，即遽謂其於肇事前
    之意識及反應能力均未受酒精之影響，從而證人丙○○所陳尚不足據為對被告有
    利之認定，應予敘明。按駕駛人不得酒後駕車、應依速限行駛及注意車前狀況，
    隨時採取必要安全措施，刑法第一百八十五條之三，道路交通安全規則第九十三
    條第一項、九十四條第三項分別定有明文。被告駕車自應注意上述刑法及道路交
    通安全規定，又依附卷之交通事故調查報告表所載，本件肇事路段速限為五十公
    里，肇事時、地之天候、路況皆良好，則肇事彼時，被告亦無不能注意之情事。
    渠竟疏未注意及此，而酒後駕車，又以六十公里時速超速行駛，致閃煞不及撞擊
    被害人沈德祥所騎乘之機車，其有過失甚明。次按汽車行駛至交岔路口，其行進
    、轉彎，應依左列規定：六、轉彎車應讓直行車先行，道路交通安全規則第一百
    零二條第一項第六款規定甚詳。被害人沈德祥違反前揭規定，疏未注意禮讓被告
    駕駛車輛先行，貿然於該路口左轉彎，其就本件事故發生，自亦有過失。本件經
    送請鑑定結果，亦同本院前揭認定，有台灣省桃園縣區車輛行車事故鑑定委員會
    八十八年十一月五日八八府車鑑字桃字第０三九六號函暨所附鑑定意見書在卷可
    佐。被害人沈德祥因本件車禍，受有顱內出血及頭部外傷等傷害，經送醫急救仍
    因傷重不治死亡，則被害人沈德祥之死亡與被告之過失行為間顯有因果關係，被
    告自應負過失致死之罪責。再被害人沈德祥就本件肇事雖亦有過失，仍不得因此
    相抵而解免被告之過失責任。綜上所述，本案事證已臻明確，被告犯行洵堪認定
    ，應予依法論科。
三、被告於飲酒後已達於不能安全駕駛之狀態，猶駕駛汽車部分，係犯刑法第一百八
    十五條之三之服用酒類，不能安全駕駛動力交通工具而駕駛罪。至其駕車過失撞
    死被害人部分，係犯刑法第二百七十六條第一項之過失致死罪。被告係酒醉駕車
    因而致人死亡，就其所犯過失致死部分，應依道路交通管理處罰條例第八十六條
    第一項之規定，加重其刑。被告於肇事後，警員前往現場處理，尚不知悉誰為犯
    罪之人之際，主動向警員乙○○承認為肇事者，而不逃避接受裁判，已據證人即
    當時到場處理員警乙○○結證屬實，其對於未發覺之罪自首，應依法就所犯過失
    致死部分減輕其刑，並依法先加後減之。被告飲酒後已達於不能安全駕駛之狀態
    ，猶駕駛汽車外出時，即已獨立成罪，至其嗣駕車撞擊被害人致死，係基於另一
    個過失行為所肇致，與先前不能安全駕駛之行為迥然有別，且所犯上開二罪，構
    成要件不同，應分論併罰。再查，事後，被告已與被害人之家屬達成和解賠償損
    害，且已乞獲諒解等情，業據被害人家屬甲○○於本院訊問時陳述明確。爰審酌
    被告犯後態度，已與被害人之家屬達成和解，被告酒醉駕車係高度危險之行為，
    又係超速及疏未注意車前狀況之怠忽、漫不經心之駕車態度而肇事，過失情節甚
    重，另被害人就本件車禍與有過失等一切情狀，分別量處如主文所示之刑，並定
    其應執行之刑。末查被告前未曾受有期徒刑以上刑之宣告，有本院被告全國前案
    紀錄表一紙在卷可按。素行尚稱良好，事後又積極與被害人之家屬尋求各解並乞
    獲宥恕，充分展現處理善後之誠意，堪認有悛悔之實據，其受本次罪刑之科處，
    應足收警惕懲儆之效，爾後應能謹慎駕駛，信無再犯之虞，本院因認對其所宣告
    之刑以暫不執行為適當，爰併諭知緩刑五年，以勵自新。
據上論斷，應依刑事訴訟法第二百九十九條第一項前段，道路交通管理處罰條例第八
十六條第一項，刑法第一百八十五條之三、第二百七十六條第一項、第六十二條前段
、第五十一條第五款、第七十四條第一款，罰金罰鍰提高標準條例第一條前段，判決
如主文。
本案經檢察官呂理銘到庭執行職務。
中      華      民      國    八十九    年      二      月     十六     日
                                臺灣桃園地方法院刑事第一庭
                                    法  官  熊  祥  雲
右正本證明與原本無異。
如不服本判決，應於判決送達後十日內向本院提出上訴狀( 應附繕本 )，上訴於
臺灣高等法院。
                                    書記官  沈  秀  珍
中        華        民        國   八十九   年   二   月    十七    日
附錄本判決論罪科刑依據之法條：
刑法第一百八十五條
損壞或壅塞陸路、水路、橋樑或其他公眾往來之設備或以他法致生往來危險者，處五
年以下有期徒刑，拘役或五百元以下罰金。
因而致人於死者，處無期徒刑或七年以上有期徒刑；致重傷者，處三年以上、十年以
下有期徒刑。
第一項之未遂犯罰之。
因過失致人於死者，處二年以下有期徒刑、拘役或二千元（現已提高十倍為
二萬元）以下罰金。
從事業務之人，因業務上之過失犯前項之罪者，處五年以下有期徒刑或拘役
得併科三仟元（現已提高十倍為三萬元）以下罰金。


司法院資訊處製作；財團法人民間司法改革基金會備份。
